【裁判字號】    98,審訴,807
【裁判日期】    980929
【裁判案由】    毒品危害防制條例
【裁判全文】
臺灣士林地方法院刑事判決             98年度審訴字第807號
公  訴  人  臺灣士林地方法院檢察署檢察官
被      告  甲○○
上列被告因違反毒品危害防制條例案件，經檢察官提起公訴（98
年度毒偵字第1316號、第1468號），被告於本院準備程序中就被
訴事實為有罪陳述，經本院合議庭裁定由受命法官獨任行簡式程
序審理，並判決如下：
    主  文
甲○○施用第一級毒品，累犯，處有期徒刑玖月，扣案之海洛因
（合計淨重零點玖柒公克）及摻有海洛因之香煙貳支，均沒收銷
燬，扣案之盛裝前開海洛因所用之包裝袋貳只，均沒收；又施用
第二級毒品，累犯，處有期徒刑柒月；應執行有期徒刑壹年貳月
，扣案之海洛因（合計淨重零點玖柒公克）及摻有海洛因之香煙
貳支，均沒收銷燬，扣案之盛裝前開海洛因所用之包裝袋貳只，
均沒收。
    事  實
一、甲○○前因施用毒品案件，先後2 次經本院裁定送觀察、勒
    戒後，均認無繼續施用毒品之傾向，分別於民國87年11月2
    日、88年10月18日執行完畢釋放出所，並由臺灣士林地方法
    院檢察署檢察官以87年度偵字第6998號及88年度毒偵緝字第
    45號為不起訴處分確定。復於前開觀察、勒戒執行完畢後5
    年內因犯施用毒品罪，除經臺灣板橋地方法院以92年度毒聲
    字第1190號裁定送強制戒治，並經臺灣士林地方法院檢察署
    檢察官以92年度毒偵字第682 號提起公訴，其中強制戒治部
    分，於93年1 月9 日因法律修正停止執行，而未執行完畢，
    至刑事追訴部分，經臺灣高等法院以93年度上訴字第588 號
    判決判處有期徒刑1 年確定；復因犯竊盜罪，經本院以92年
    度易字第640 號判決判處有期徒刑6 月確定，又再犯竊盜罪
    ，經臺灣板橋地方法院以95年度易字第1896號判決判處有期
    徒刑9 月確定，再於95年間，因施用第一級毒品、施用第二
    級毒品等案件，經臺灣板橋地方法院以95年度易字第3906號
    判決，分別處有期徒刑8 月、6 月，應執行有期徒刑1 年確
    定；前開各罪嗣經本院以96年度聲減字第1187號裁定減刑及
    定應執行刑為有期徒刑1 年6 月又15日確定，並於96年10月
    8 日徒刑易科罰金執行完畢。詎仍不知悛悔，復基於施用第
    二級毒品犯意，於98年7 月6 日下午某時許，在臺北市松山
    區之綽號「阿龍」友人住處，以將甲基安非他命置於友人提
    供之玻璃球吸食器內點火燒烤而吸食所生煙霧之方式，施用
    第二級毒品甲基安非他命1 次；另基於施用第一級毒品之犯
    意，於98年7 月9 日晚間9 時許，在臺北市○○區○○路68
    1 巷10號住處，以將海洛因摻入香煙內點燃吸食之方式，施
    用第一級毒品海洛因1 次。嗣於98年7 月9 日晚間11時55分
    ，經警持臺灣士林地方法院檢察署檢察官核發拘票執行拘提
    及附帶搜索，當場在甲○○身上扣得其所有之海洛因1 包及
    摻有海洛因之香菸2 支，員警隨即持本院核發之搜索票前往
    甲○○上址住處搜索，當場扣得甲○○所有之海洛因1 包（
    連同在其身上扣得之海洛因合計淨重0.97公克），遂採集其
    尿液送驗，嗣因鑑驗結果呈嗎啡、安非他命、甲基安非他命
    陽性反應，始悉上情。
二、案經臺北市政府警察局大同分局報告臺灣士林地方法院檢察
    署檢察官偵查起訴，並經本院改依簡式程序審理。
    理  由
一、上揭犯罪事實，業據被告於本院準備程序及審理中迭承不諱
    （參見本院卷第27頁、第31頁），又被告於98年7 月9 日為
    警查獲時在警局所排尿液，經採送台灣尖端先進生技醫藥股
    份有限公司以酵素免疫分析法初驗後，再以氣相層析質譜儀
    法複驗，證實其尿液呈嗎啡、安非他命、甲基安非他命陽性
    反應，有該公司於98年7 月24日出具之濫用藥物檢驗報告1
    紙附卷可稽（附於98年度毒偵字第1316號卷第74頁）。此外
    ，並有被告自承為其所有並供自己施用之海洛因2 包（合計
    淨重0.97公克）及摻有海洛因之香煙2 支扣案可憑（均經法
    務部調查局濫用藥物實驗室鑑驗證實無訛，有該中心出具之
    鑑定書1 紙附於98年度毒偵字第1316號卷第81頁可考）。綜
    上事證參互析之，足認被告自白與事實相符，可以採信，本
    案事證至為明確，被告犯行堪以認定。
二、按毒品危害防制條例於92年7 月9 日修正公布，自93年1 月
    9 日施行，其中第20條、第23條將施用毒品之刑事處遇程序
    區分為「初犯」、「5 年內再犯」、「5 年後再犯」。依其
    立法理由之說明：「初犯」，經觀察、勒戒或強制戒治，應
    為不起訴處分或不付審理之裁定；經觀察、勒戒或強制戒治
    執行完畢釋放後，「5 年內再犯」者，因其再犯率甚高，原
    實施之觀察、勒戒及強制戒治既已無法收其實效，爰依法追
    訴或裁定交付審理。至於經觀察、勒戒或強制戒治執行完畢
    釋放，「5 年後再犯」者，前所實施之觀察、勒戒或強制戒
    治已足以遮斷其施用毒品之毒癮，為期自新及協助其斷除毒
    癮，仍用「初犯」規定，先經觀察、勒戒或強制戒治之程序
    。從而，依修正後之規定，祇於「初犯」及「5 年後再犯」
    2 種情形，有其追訴條件之限制，即須於初犯經觀察、勒戒
    或強制戒治釋放後，5 年內均無施用毒品之行為，始能認其
    前所實施之觀察、勒戒或強制戒治已足遮斷毒癮，而得於5
    年後再犯時，再予適用初犯之規定，重行觀察、勒戒等程序
    。倘5 年內已經再犯，被依法追訴處罰，縱其第3 次（或第
    3 次以上）施用毒品之時間在初犯釋放5 年以後，即與「5
    年後再犯」之情形有別，且因已於「5 年內再犯」，顯見其
    再犯率甚高，原實施觀察、勒戒或強制戒治，已無法收其實
    效，自無再經觀察、勒戒及強制戒治之必要，應由檢察官逕
    行起訴，始符新法修正之本旨（最高法院95年第7 次刑事庭
    會議決議、95年度台非字第59號判決參照）。查被告前因施
    用毒品案件，先後2 次經法院裁定送觀察、勒戒後，均認無
    繼續施用毒品之傾向，分別於民國87年11月2日 、88年10月
    18日執行完畢釋放出所後之5 年內，復因施用毒品案件，經
    臺灣高等法院以93年度上訴字第588 號判決判處有期徒刑1
    年確定，並於96年10月8 日執行完畢等情，有臺灣高等法院
    被告前案紀錄表在卷可稽，是本案被告所為施用毒品之犯行
    ，距離前開觀察、勒戒執行完畢釋放雖已逾5 年，惟被告在
    上開觀察、勒戒執行完畢後5 年內，既已再犯施用毒品罪，
    並經追訴、處罰，揆諸前揭說明，其本次犯行即與毒品危害
    防制條例第20條第3 項所稱之「5 年後再犯」有別，是公訴
    人依法追訴，於法並無不合，本院自應依法論科。
三、查海洛因、甲基安非他命分別為毒品危害防制條例第2 條第
    2 項第1 款、第2 款所稱之第一級毒品及第二級毒品。核被
    告所為，係分別犯毒品危害防制條例第10條第1 項之施用第
    一級毒品罪、同條例第10條第2 項之施用第二級毒品罪，被
    告持有第一級毒品海洛因、第二級毒品甲基安非他命進而施
    用，持有毒品之行為為施用毒品之當然手段，均不另論以持
    有毒品罪（最高法院74年度台上字第3404號判例意旨參照）
    。又被告所犯上開2 罪，犯意各別，行為互殊，應予分論併
    罰。被告有如事實欄所載前案科刑及執行之情形，有臺灣高
    等法院被告前案紀錄表在卷可稽，其於有期徒刑執行完畢後
    5 年內，故意再犯本案有期徒刑以上之各罪，均為累犯，應
    依刑法第47條第1 項之規定加重其刑。爰審酌被告曾因施用
    毒品犯行而送觀察、勒戒及判處罪刑，仍不知悛悔，復再施
    用第一級毒品、第二級毒品，顯見其無戒絕之決心，惟念其
    施用毒品乃戕害自己身心健康，尚未危及他人，且犯後坦承
    犯行，態度尚稱良好等一切情狀，分別量處如主文所示之刑
    ，並依法定其應執行刑，以示懲儆。
四、扣案之海洛因（合計淨重0.97公克）及摻有海洛因之香煙2
    支，係查獲之第一級毒品，不問是否屬於犯人所有，均應依
    毒品危害防制條例第18條第1 項前段之規定，諭知沒收銷燬
    ；至於盛裝上開扣案毒品所用之包裝袋共2 只，係用於盛裝
    本案被告所施用海洛因，具有防止毒品裸露、散逸之功能，
    且因得與毒品分別鑑秤其重量，即與毒品無難以析離而無法
    個別宣告沒收之情事，是該等包裝袋自均堪認屬供本案犯罪
    所用之物無訛，復經被告供承為其所有之物，爰依刑法第38
    條第1 項第2 款之規定，均予諭知沒收。
據上論斷，應依刑事訴訟法第273 條之1 第1 項、第299 條第1
項前段，毒品危害防制條例第10條第1 項、第10條第2 項、第18
條第1 項前段，刑法第11條、第47條第1 項、第38條第1 項第2
款、第51條第5 款、第10款，判決如主文。
本案經檢察官張紜瑋到庭執行職務。
中    華    民    國    98    年    9     月    29    日
                  刑事第一庭法  官  吳祚丞
以上正本證明與原本無異。
如不服本判決應於收受判決後10日內向本院提出上訴書狀，並應
敘述具體理由；其未敘述上訴理由者，應於上訴期間屆滿後20日
內向本院補提理由書（均須按他造當事人之人數附繕本）「切勿
逕送上級法院」。
                            書記官  丁梅芬
中    華    民    國    98    年    9     月    29    日
附錄論罪科刑法條：
毒品危害防制條例第10條第1 項、第2 項
施用第一級毒品者，處 6 月以上 5 年以下有期徒刑。
施用第二級毒品者，處 3 年以下有期徒刑。


司法院資訊處製作；財團法人民間司法改革基金會備份。
